【裁判字號】    98,小上,18
【裁判日期】    980709
【裁判案由】    給付管理費
【裁判全文】
臺灣彰化地方法院民事裁定  98年度小上字第18號
上  訴  人  甲○○
訴訟代理人  丙○○
被上訴人    師範國宅公寓大廈管理委員會
法定代理人  乙○○
上列當事人間請求給付管理費事件，上訴人對於中華民國98年5
月11日本院彰化簡易庭98年度彰小字第106號小額事件第一審判
決提起上訴，本院裁定如下：
    主  文
上訴駁回。
第二審訴訟費用新臺幣1,500元由上訴人負擔。
    理  由
一、按對於小額程序第一審裁判之上訴或抗告，非以其違背法令
    為理由，不得為之。又提起上訴，上訴狀內應記載上訴理由
    ，表明原判決所違背之法令及其具體內容、暨依訴訟資料可
    認為原判決有違背法令之具體事實，民事訴訟法第436條之
    24第2項、第436條之25分別定有明文。是當事人對於小額程
    序第一審判決提起上訴時，其上訴狀或理由書應表明該判決
    所違背之法令條項，或有關判例、解釋字號，或成文法以外
    之習慣或法理等及其具體內容，暨係依何訴訟資料可認為原
    判決有違背法令之具體事實。如未依上述方法表明，或其所
    表明者與上開法條規定不相合時，即難認為已合法表明上訴
    理由，其上訴自非合法，最高法院71年台上字第314號判例
    意旨可加參照，法院毋庸命其補正，得逕以裁定駁回之，同
    法第436條之32第2項準用第471條第1項、第444條第1項規定
    亦有明文。
二、上訴人提起本件上訴之理由略以：
（一）上訴人並非區分所有權人，從未受邀參加被上訴人的任何
      會議，不曾得知被上訴人召開的任何會議是否合法，原審
      引述民法第56條規定，是針對區分所有權人（社團社員）
      而言，非區分所有權人的上訴人是否可比照，請本院詳予
      鑒核。又本件之重點在於被上訴人是否召開過其訴狀所提
      證物一的區分所有權人會議，如果被上訴人不曾召開過，
      原審引述民法第56條規定，即有違背實事求證之原則，因
      為沒有召開會議就沒有任何決議事宜，何來違反法令或章
      程可言。如果，被上訴人確曾召開過該會議，被上訴人依
      法必須保存會議紀錄、出席者之簽名簿及代理出席之委託
      書，此為公寓大廈管理條例第32條、34條第8項所明文規
      定。據此，被上訴人辯稱其訴狀所提證物一的開會資料遺
      失，即有負其應有的職責，難以確定被上訴人是否召開過
      該會議。也可以如此解釋：被上訴人根本就沒有召開過該
      會議，所以沒有詳細的開會資料。被上訴人因此以空洞、
      不足為憑的證物用來應付彰化市公所及本院，如今提不出
      證物，卻謊稱遺失以為搪塞，從而，被上訴人遺失開會詳
      細資料，即無法證明曾召開過該會議，即無任何決議事宜
      得以適用於本件。
（二）上訴人引述公寓大廈管理條例第2、31、50條規定，主張
      被上訴人申請變更規約案並未經彰化縣政府准予備查，即
      屬違反法律應有之規範，屬於不合法的規約。但原審認為
      公寓大廈應向地方主管機關報備之事項，係指公寓大廈管
      理條例第26條第1項規定之起造人召開第一次區分所有權
      人會議訂定規約而言………，是以，就原告（即被上訴人
      ）變更規約一事是否經向地方主管機關報備，對於變更規
      約之效力自不生影響。惟該條例全文雖未明文規定變更規
      約應向主管機關報備，卻也未明文規定不必向主管機關報
      備。因此，據原審判指：區分所有權人會議類似社團法人
      之總會，認同本件適用於公寓大廈管理條例第1條第2項規
      定：本條例未規定者，適用其他法令之規定。據此，本件
      應適用民法第53條第2項規定：受設立許可之社團，變更
      章程（規約）時，並應得主管機關之許可。從而，被上訴
      人所提之全部證物及訴求，皆因其申請變更規約案，未經
      主管機關的彰化縣政府之許可，而違背民法第53條第2項
      規定，不得適用於本件。故本件依法自應回歸經主管機關
      准予核備者為準的本社區原有之合法規約（見原審答辯狀
      附件二），此為本院91年度小上字第39號判決之意旨（見
      原審答辯狀附件一）。
（三）上訴人提出於原審答辯狀附件12（台灣台中地方法院88年
      度訴字第2540號民事判決），由於判決確定回復原狀之故
      ，上訴人依法將本件爭執應否交管理費之房屋交還恆亞建
      設股份有限公司（下稱恆亞公司），但該公司卻無力償付
      上訴人先前所繳的購屋款，上訴人因此被迫成為該公司法
      定代理人詹旭江的債權人（見原審答辯狀附件9）。也因
      此，該公司為補償上訴人之損失，答應上訴人居住前述房
      屋，該房屋的管理費由該公司其他未出售房屋租金抵繳，
      並經管委會同意，上訴人方能持有經管委會加蓋印章的委
      託書（見原審答辯狀附件10），此證明上訴人所居住房屋
      之管理費確實經恆亞公司與管委會同意，應由恆亞公司其
      他未出售房屋租金抵繳。
綜上，被上訴人所住房屋，因前述回復原狀之判決，重歸恆亞公
司名下。該屋與該公司未售出之房屋並無不同，該公司自應負起
一切責任，義務，包含管理費；且如原審答辯狀附件13所示，彰
化縣稅捐稽徵處亦已依法退還上訴人房屋稅，改向恆亞公司徵收
在案。且在該公司與管委會同意被上訴人所住房屋之管理費，由
該公司其他未出售之租金抵繳，同時，被上訴人亦確實溢收管理
費達新臺幣（下同）九萬餘元之情形下，被上訴人變更規約，訴
求區分所有權人及住戶應繳管理費，自是違反公寓大廈管理條例
第21條規定，並不因原審心證引述而有二致，被上訴人針對此確
實訴求一戶重複收取管理費。另被上訴人並非恆亞公司的債權人
，因此被上訴人除了應收的管理費外，其溢收之九萬餘元非屬管
理費之收益，依法應歸恆亞公司，上訴人依強制執行法是可以聲
請執行以保上訴人之權益，並不因被上訴人與恆亞公司簽有委託
書而有二致，但上訴人從未主張抵銷或強制執行，係謂如此之訴
訟有何意義？徒增訟累而已。故聲明意旨請求廢棄原判決；駁回
被上訴人之訴求等語。
三、經查：
  １、被上訴人於原審起訴主張：上訴人為被上訴人之住戶，依
      被上訴人於92年間召開區分所有權人會議新修正通過之規
      約第10條，有繳納公共基金、管理費、消防安檢費、機械
      式停車位保養費之義務。詎上訴人已欠繳前述費用逾二期
      ，經被上訴人定相當期間催告仍不給付，計算至97年10月
      31日止尚應給付41,550元（不包括本院93年度彰小字第22
      1號判決確定應給付之金額17,430元等），爰提起訴訟，
      聲明請求被上訴人應如數給付，並加給自起訴狀繕本送達
      之翌日起至清償日止之法定利息等語。上訴人則聲明請求
      駁回原告之訴，抗辯意旨核與前段上訴意旨內容相當。
  ２、惟原審已經對上訴人所抗辯者逐一論述其不予採取之理由
      ，並論述其認為上訴人訴求正當之心證，核其適用法令，
      並無違誤之處。上訴人之上訴理由，仍執前詞爭執，只係
      就原審取捨證據、認定事實及正當解釋法令之職權行使，
      恣言為違法，並無表明該判決所違背之法令及其具體內容
      ，暨依訴訟資料合於該違背法令之具體事實，非已合法表
      明上訴理由。
綜上，依首段說明，應認上訴人之上訴為不合法，本院毋庸命其
補正，爰逕以裁定駁回其上訴。
四、本件第二審訴訟費用，確定為如主文第二項所示金額。
五、據上論結，本件上訴為不合法，依民事訴訟法第436條之32
    第1項、第2項、第444條第1項、第436條之19第1項、第95條
    、第78條，裁定如主文。
中    華    民    國    98    年    7    月    9   日
                  民事第二庭   審判長法  官  邱月嬌
                                     法  官  吳永梁
                                     法  官  洪榮謙
以上正本係照原本作成。
不得抗告。
中    華    民    國    98    年    7    月     9    日
                                     書記官  王惠嬌


司法院資訊處製作；財團法人民間司法改革基金會備份。
